【裁判字號】    97,上訴,1401
【裁判日期】    971203
【裁判案由】    違反槍砲彈藥刀械管制條例
【裁判全文】
臺灣高等法院臺中分院刑事判決        97年度上訴字第1401號
上  訴  人  臺灣苗栗地方法院檢察署檢察官
被      告  丙○○
指定辯護人  本院公設辯護人  乙○○
上列上訴人因被告違反槍砲彈藥刀械管制條例案件，不服臺灣苗
栗地方法院97年度訴字第56號中華民國97年5月7日第一審判決（
起訴案號：臺灣苗栗地方法院檢察署96年度偵續字第29號），提
起上訴，本院判決如下：
    主  文
上訴駁回。
    理  由
一、公訴意旨略以：被告丙○○於民國92年 3月10日前往苗栗縣
    苗栗市○○路1367號之協和醫院進行內外痔完全切除手術，
    於手術後並在該院 613號房內休養，其明知可發射子彈具有
    殺傷力之槍枝，係槍砲彈藥刀械管制條例所列管之槍枝，未
    經主管機關許可，不得寄藏。然92年3月14日凌晨3時許，其
    友人甲○○（原名袁國順）偕同劉巧玲前往協和醫院探視被
    告，甲○○並將其持有之皮包（內含具有殺傷力之掌心雷手
    槍1枝【槍枝管制編號：0000000000】、不具殺傷力之子彈5
    顆及現金新臺幣21萬8千元）1個交付知情之被告保管，被告
    明知前開皮包內藏有上揭掌心雷手槍等物，竟未經許可，允
    而受託保管之，並寄藏在前開房內之置物櫃，甲○○隨即於
    同日上午8、9時許離開。迨於同日中午 1時許，為警據報前
    往協和醫院 613號房內，並徵得被告同意搜索，當場查獲具
    有殺傷力之掌心雷手槍1枝、不具殺傷力之子彈5顆及現金21
    萬8千元。因認被告涉犯修正前槍砲彈藥刀械管制條例第 11
    條第4項之寄藏可發射子彈具有殺傷力槍枝罪嫌。
二、按犯罪事實應依證據認定之，無證據不得認定其犯罪事實，
    刑事訴訟法第154條第2項定有明文；次按認定犯罪事實，須
    依證據，而所謂證據，係指合法之積極證據且就犯罪事實能
    為具體之證明者而言；又認定不利於被告之事實，須依積極
    證據，苟積極證據不足為不利於被告事實之認定時，即應為
    有利於被告之認定，更不必有何有利之證據，最高法院30年
    上字第 816號著有判例。再所謂「積極證據足以為不利被告
    事實之認定」，係指據為刑事訴訟法上證明之全盤證據資料
    ，無論其為直接證據或間接證據，在客觀上均須達於通常一
    般之人均不致於有所懷疑，而得確信其為真實之程度，始得
    據為有罪之認定，倘其證明尚未達到此一程度，而有合理性
    之懷疑存在，致使無從形成有罪之確信，根據「罪證有疑，
    利於被告」之證據法則，即不得遽為不利於被告之認定，此
    觀諸最高法院76年台上字第4986號判例意旨自明。再我國刑
    事訴訟制度業已修正為以當事人進行主義為主，職權進行主
    義為輔，檢察官立於原告之地位，其對於被告之犯罪事實，
    本負有積極舉證之義務，且刑事被告原無自證無罪之義務，
    其在訴訟上所為之辯解，只須達於對起訴事證提出合理質疑
    之程度為已足，檢察官如對於被告所為之辯解仍有爭執，即
    應依照刑事訴訟法第161條之規定，自負積極舉證之責。
三、本件檢察官認定被告涉犯上開寄藏具有殺傷力槍枝罪嫌，無
    非以：(一)被告於警詢、偵訊所供述：甲○○於92年3月14日3
    時許至病房內看伊，說要與朋友去台中，就把皮包（內含槍
    、彈及現金）、自小客車鑰匙放在病房內離去。(二)證人劉巧
    玲於警詢、偵訊證述：伊當晚偕同甲○○前往醫院探視被告
    ，是伊替甲○○將裝有槍彈之皮包背至病房內。(三)證人甲○
    ○於警詢、偵訊證述：當日確實有前往醫院探視被告。(四)苗
    栗縣警察局刑事警察大隊偵查員劉文兆、徐李清於偵訊所證
    述渠等確在被告病房查扣具有殺傷力之掌心雷手槍一枝【槍
    枝管制編號：0000000000】、現金21萬 8千元。(五)查扣之掌
    心雷手槍確具有殺傷力，並有內政部警政署刑事警察局槍彈
    鑑定書為其論據。
四、關於證據能力部分之說明：
  (一)按被告以外之人於審判外之言詞或書面陳述，雖不符刑事訴
    訟法第159條之1至第159條之4之規定，然經當事人於審判程
    序同意作為證據，法院審酌該言詞或書面陳述作成時之情況
    ，認為適當者，亦得為證據；當事人、代理人或辯護人於法
    院調查證據時，知有刑事訴訟法第159條第1項不得為證據之
    情形，而未於言詞辯論終結前聲明異議者，視為有前項之同
    意；刑事訴訟法第159之5第1項、第2項定有明文。
  (二)證人劉巧玲、甲○○於警詢時之供述，均係被告以外之人於
    審判外之言詞陳述，固為傳聞證據。惟被告、檢察官就上開
    供述之證據能力，於本院審理程序時並不爭執其證據能力，
    且迄於言詞辯論終結前復未聲明異議，而本院審酌其等陳述
    作成時之情況，並無違法取證之瑕疵，亦認以之作為證據為
    適當，故依上開規定，自具有證據能力。
  (三)按「被告以外之人於審判外之言詞或書面陳述，除法律有規
    定者外，不得作為證據」，刑事訴訟法第159條第1項固定有
    明文，然「鑑定之經過及其結果，應命鑑定人以言詞或『書
    面』報告」，同法第206條第1項亦規定甚明，是鑑定人以書
    面為鑑定報告提出於法院，依刑事訴訟法第159條第1項立法
    理由及同法第206條第1項規定，即具有證據能力。又法院或
    檢察官得囑託醫院、學校或其他相當之機關、團體為鑑定，
    或審查他人之鑑定，並準用第203條至第206條之1之規定，
    刑事訴訟法第208條第1項亦定有明文。依此，檢察官對於偵
    查中之案件，認須實施鑑定者，固應就具體個案，選任鑑定
    人或囑託鑑定機關（團體）為之；但對於司法警察機關調查
    中之案件，或有量大或急迫之情形，為因應實務之現實需求
    ，如檢察官針對該類案件之性質（例如：查扣之毒品必須檢
    驗其成份、對施用毒品之犯罪嫌疑人必須檢驗其體內有無毒
    品代謝反應、對於查扣之槍砲彈藥必須檢驗有無殺傷力、對
    違反野生動物保育法案件必須鑑定是否屬於保育類動物案件
    等），認為當然有鑑定之必要者，基於檢察一體原則，得由
    該管檢察長對於轄區內之案件，以事前概括選任鑑定人或囑
    託鑑定機關（團體）之方式，俾便轄區內之司法警察官、司
    法警察對於調查中之此類案件，得即時送請事前已選任之鑑
    定人或囑託之鑑定機關（團體）實施鑑定，該鑑定人或鑑定
    機關（團體）亦應視同受承辦檢察官所選任或囑託而執行鑑
    定業務，其等出具之書面鑑定報告應屬刑事訴訟法第206條
    所定之傳聞例外，當具有證據能力。從而，本件扣案槍、彈
    ，經由查獲之警察單位依先前轄區檢察署檢察長事前概括選
    任槍彈鑑定機關即內政部警政署刑事警察局實施鑑定，該鑑
    定機關所出具之92年5月19日刑鑑字第 0920043762號槍彈鑑
    定書即具有證據能力，而得為本案之證據。
五、訊據被告固供認甲○○曾於上開時間前往探視，嗣後甲○○
    並將帶來之皮包放在病床旁邊置物櫃，惟堅決否認有何寄藏
    槍枝犯行，辯稱：甲○○至病房內看伊後，對伊說要與朋友
    去台中，就把一個皮包放在置物櫃，伊不知道裡面有什麼東
    西，直到警察來搜索查到後，才知道皮包裡有一把槍等語。
六、經查：
  (一)依證人劉巧玲於警詢證述：「袁國順皮包內查獲現金21萬 8
    千元及掌心雷手槍1枝、子彈5顆也是袁國順所有。」（92年
    度偵字第1118號卷第25至第26頁）；於偵訊時證稱：「（槍
    是哪個皮包裡面拿到的？）是從放袁國順駕照的皮包裡拿到
    的。」（93年度偵字第2570號卷第 118頁）；復於原審審理
    時證稱：「（甲○○來的時候有無拿什麼東西？）皮包。」
    、「（什麼樣的皮包？）手提皮包跟背包。」、「（有多大
    ？）手提包長寬不曉得《證人用手比》，約比庭上電腦螢幕
    小一點，沒有那麼寬。背包比電腦螢幕稍微大一點。」、「
    （提示92偵1118號卷53頁，確認照片中黑色手提包是否甲○
    ○放在病房的床頭櫃之手提包？）是啊。應該是啊。」、「
    （為何他來帶一個手提包、一個背包，走時只有帶走背包？
    ）我不清楚，他說他一下就會回來了嘛。」、「（被告有無
    問甲○○手提包裡面有什麼東西？）沒有，他那時開完刀在
    床上已經躺平。」、「（警察來時在手提包查到什麼東西？
    ）槍。」、「（警察查獲的包包，被告有無打開包包看過裡
    面的東西？）沒有，他根本爬不起來。」、「（從甲○○進
    入病房探視丙○○時，當時你就在現場？一直到甲○○離開
    病房，你都在現場？）對。對啊。」、「（從甲○○進入病
    房到離開病房，甲○○有無跟丙○○談論到黑色手提包或是
    背包的事情？）這我不清楚。」、「（就你在場所看到或聽
    到的，他們有無談論到？）沒有。」等語（見原審卷第99頁
    以下）。由上可知，證人劉巧玲於警詢、偵訊乃至原審行交
    互詰問時均證稱上開槍枝係從甲○○所帶皮包內查獲，則有
    關此點，其前後證述並無出入，由證人劉巧玲之證詞尚無從
    證明被告知悉皮包內有掌心雷手槍並進而寄藏之犯行。
  (二)又依到場執行搜索之員警即證人劉文兆、徐李清於偵訊時均
    證述：「（甲○○的證件是在何處查獲《提示92年偵字第11
    18號卷第52、53、54頁照片》？）槍、證件、新臺幣是在一
    個黑色包包裡。而且這個包包是在放病房裡面的置物櫃。」
    、「（《提示92年偵字第1118號第54頁下方照片》請確認是
    否屬於病房裡查獲之皮包的內容物，還是有從車上查獲之物
    ？）這張照片拍到的東西，全部都是從病房找到的東西。而
    且拍這張照片，是在病房，還沒到車上去找。」等語（見93
    年度偵字第2570號卷第106、107頁）。是依其二人之證述，
    比對證人劉巧玲上開證詞，有關該皮包（內有掌心雷手槍等
    物）在何處查獲、如何查獲之經過、皮包內查獲何物，互核
    比對並無瑕疵，足認其等之證詞應堪採信。
  (三)至於證人甲○○於警詢時雖證稱：「警方所查獲之改造掌心
    雷手槍1枝、子彈5顆及海洛因安非他命等毒品均係我朋友綽
    號叫小黨所有，並非我的。」、「於92年3月14日9時許，我
    有看到小黨拿一只黑色之背包放置協和醫院 613號病房內。
    」、「（小黨之年籍資料為何是否為警方所調閱口卡片供你
    指認之男子？）陳家裕…，就是警方調閱口卡片供我指認之
    男子沒有錯。」（92年度偵字第1121號卷第78頁以下）。然
    於偵訊時則證稱：「（那你是否認識『小黨』？）有見過，
    但不認識。」、「之所以有『小黨』這綽號，及陳家裕這個
    姓名出現，是因為丙○○要推卸責任的。」、「（有無與『
    小黨』，所謂陳家裕，去協和醫院對丙○○探病？）沒有。
    」、「證件為何會跟槍放在同一個皮包，我不曉得，因為我
    不在場，而且我的證件是放在車內的中央扶手。」（93年度
    偵字第2570號卷第 72、107頁）。其於警詢、偵訊之證述既
    先後不一、互有矛盾，又於警詢、數次偵訊均稱上開皮包、
    槍枝、現金21萬 8千元非其所有，且既承認為警查獲之駕駛
    執照係其所有，竟不敢承認其有將之放於皮包之內，反稱係
    放在車內的中央扶手，而與當時被警查獲之實情不符，顯見
    其證言實有瑕疵。況證人甲○○經檢察官認其涉犯持有上開
    具殺傷力掌心雷手槍罪嫌而以96年度偵字第2376號起訴，經
    臺灣苗栗地方法院97年度訴字第44號分案審理後，已於97年
    6月2日準備程序中認罪，並於97年6月5日審理中坦承該把改
    造槍枝係一年紀約30左右綽號「小張」之男子交給伊，當時
    伊放在醫院忘記帶走，且被查獲的包包裡面有現金（97年度
    訴字第44號卷第86頁、102頁至105頁），而甲○○就非法持
    有改造槍枝部分因此被該院判處有期徒刑三年二月，併科罰
    金新台幣二萬元確定等情，復經本院調卷查明無訛，是公訴
    檢察官另以該皮包內有槍彈、現金21萬8 千元，價值不斐，
    如果是甲○○帶去的，其離去時不可能不帶走，因而推斷本
    件查扣物有可能是被告的，甲○○否認皮包及裡面槍枝、現
    金為其所有應可採信，甚而推認即使不是被告的，甲○○亦
    應該有告知被告皮包內有何物云云，要屬臆測之詞，且已與
    甲○○事後供承之事實不符，自無足取。
  (四)依甲○○於偵訊時證稱：「（92年3月之前，是何時認識丙
    ○○？）朋友介紹認識的，以92年3月來算，認識半年左右
    。」、「（認識後，平常是否有來往？）沒有。」、「（你
    跟丙○○是否很熟，為何去探病？）泛泛之交，我只是純探
    病，包個紅包給他而已，沒有其他目的。」等語（93年度偵
    字第2570號卷第69、第72頁）。按槍砲彈藥刀械管制條例第
    7條第4項所規定之「寄藏」，係受人寄託代為藏匿、受人委
    託代為保管，而將物置於自己實力支配之下之意（最高法院
    74年台上字第3400號判例意旨參照）。又上揭槍枝、現金21
    萬 8千元苟真如檢察官所言係甲○○交予被告代為保管，則
    甲○○與被告間當有足夠之信任關係，否則甲○○自無將槍
    枝、現金21萬 8千元交予被告保管之理，然甲○○自述認識
    被告僅半年、交情屬泛泛之交下，殊難想像甲○○將上開槍
    枝寄藏予被告。且若被告確實知悉甲○○所留下之皮包內有
    具殺傷力槍枝，進而受託寄藏，衡諸常情，醫院之病房係供
    治療病人之用，醫護人員均不時進出以照護病人，絕非隱密
    之處所，被告應將該皮包、槍枝移出病房，以避免曝光或查
    緝，況且，被告病房內另有其他較隱避之抽屜，此並經證人
    劉巧玲於原審審理時證述在卷，該抽屜既可供藏置，避免遭
    人查悉，然據證人劉巧玲、劉文兆、徐李清所述，上開皮包
    係放置於病房床頭旁無拉門又極為顯眼之置物櫃，實與常理
    有悖。
七、綜上所述，依卷附相關證據，並不能證明被告有檢察官所指
    被告知悉上開皮包內有具有殺傷力之手槍並進而寄藏之犯行
    。此外，本院復查無其他積極之事證，足認被告確有未經許
    可寄藏可發射金屬或子彈具有殺傷力之手槍之犯行，揆諸上
    開條文及判例意旨，自應為無罪之諭知。是以原審判決諭知
    被告無罪，其所據之理由及適用法律，核無違誤。從而，原
    審檢察官提起上訴指摘原審判決不當，請求撤銷改判，為無
    理由，應予駁回。
據上論結，應依刑事訴訟法第368條，判決如主文。
本案經檢察官丁○○到庭執行職務。
中    華    民    國    97    年    12    月     3    日
            刑事第三庭  審判長法  官  王  增  瑜
                              法  官  廖  柏  基
                              法  官  梁  堯  銘
上列正本證明與原本無異。
檢察官得上訴。
被告不得上訴。
如不服本判決應於收受送達後十日內向本院提出上訴書狀，其未敘
述上訴理由者,並得於提起上訴後十日內向本院補提理由書（均
須按他造當事人之人數附繕本）「切勿逕送上級法院」。
                              書記官  王  麗  英
中    華    民    國    97    年    12    月    3     日


司法院資訊處製作；財團法人民間司法改革基金會備份。
